【裁判字號】    92,重訴,10
【裁判日期】    920522
【裁判案由】    殺人等
【裁判全文】
臺灣板橋地方法院刑事判決                          九十二年度重訴字第一號
    公  訴  人  臺灣板橋地方法院檢察署檢察官
    被      告  Ｓｕｄｔｒｏｎ.
               泰國籍人士，.
    選任辯護人  繆璁律師
    被      告  Ｒａｔｃｈａｔ.
                泰國籍人士，.
    指定辯護人  甲○公設辯護人  黃青慧
右列被告因殺人等案件，經檢察官提起公訴（九十二年度偵字第四０七四號），甲○
判決如左：
    主    文
Ｓｕｄｔｒｏｎｇ  Ｍｏｎｇｋｈｏｎ（中文名范孟昆）共同殺人，處無期徒刑，褫
奪公權終身。
Ｒａｔｃｈａｔａ  Ｓｕｗａｎｋｕｌ  Ｒｉｔｔｈｉｃｈａｉ（中文名添財）共同
殺人，處無期徒刑，褫奪公權終身；又竊盜，處有期徒刑伍月，如易科罰金，以參佰
元折算壹日。應執行無期徒刑，褫奪公權終身。
    事    實
一、緣蘇志明與Ｓｕｄｔｒｏｎｇ  Ｍｏｎｇｋｈｏｎ（中文名范孟昆，下逕稱其中
    文名）因平日常相約至賭場賭博及至泰國ＰＵＢ喝酒玩樂而相熟，蘇志明並因此
    積欠范孟昆新台幣（下同）十五萬元，惟蘇志明於范孟昆向其催討債務時，則多
    次以「你算老幾？」等言語相譏，並對外宣稱：「係遭范孟昆詐賭才會欠債。」
    等語而拒不還款，使范孟昆心生不滿而盟生殺意，遂先於九十一年十二月底某日
    ，前往台北縣三重市重新橋下之跳蚤市場購得水果刀與榔頭一把備用後，繼於九
    十二年一月四日傍晚，前往台北縣土城市○○路○段二巷底勘查現場完畢，再於
    同日晚間九時許，在台北縣新莊市○○路三七七之三Ｂ三０三室，以五萬元之代
    價為酬，邀泰國友人Ｒａｔｃｈａｔａ  Ｓｕｗａｎｋｕｌ  Ｒｉｔｔｈｉｃｈ
    ａｉ（中文名添財，下逕稱其中文名）共同殺害蘇志明。范孟昆取得添財允諾後
    ，兩人即於同年一月五日晚間九時許，在台北縣新莊市○○路三七七之三Ｂ三０
    三室會合謀議殺人計劃，並於同日晚間十一時十五分許，以欲一起前往賭博為由
    電邀蘇志明會面，嗣二人即基於殺人之犯意聯絡，依計劃將蘇志明引誘至台北縣
    土城市○○路○段二巷內，趁蘇志明不備之際，先由范孟昆以預藏之榔頭自後敲
    擊蘇志明之後腦，蘇志明因而倒地後，范孟昆隨即用腳踢往蘇志明臉部，此時范
    孟昆並將預藏之水果刀交予添財，添財則以水果刀往蘇志明前頸部之劃上一刀，
    使蘇志明因前頸銳器割創致出血呼吸性休克死亡，二人嗣並將蘇志明屍體拖往旁
    邊排水溝連同作案用之榔頭及水果刀（作案工具均未起獲）丟棄時，添財因見蘇
    志明身上遺有之摩托羅拉手機二支（序號分別為00000000000000
    －0、00000000000000－0，上開手機已為死者蘇志明之繼承人
    所有），即另行起意，竊取後供己使用，事後於九十二年一月中旬，范孟昆即交
    付五萬元予添財作為共同殺人之報酬。迄九十二年二月四日下午二時許，蘇志明
    屍體為吳秀珠發現報警處理，警方則由蘇志明所有上開手機序號查知手機係由添
    財使用中而循線偵悉上情。
二、案經臺北縣政府警察局土城分局報請臺灣板橋地方法院檢察署檢察官偵查起訴。
    理    由
一、右揭殺人及竊盜事實業據被告范孟昆、添財供承不諱，惟其等對殺人細節，被告
    范孟昆於甲○九十二年四月二十四日庭訊時辯稱：當天本來三人約好一同賭博，
    後來在車上發生爭執，因死者有欠伊錢，車開到案發現場巷口時，伊就把死者叫
    下車，一起走到巷內，問死者還不還錢，死者用很兇的口氣說不還，伊一生氣就
    用榔頭敲他後腦，死者倒下去後，伊再用腳踹他，鞋子因太用力飛出去，伊就去
    找鞋子，不知添財當時對死者做什麼動作，伊沒有叫添財去割死者脖子云云；被
    告添財於甲○九十二年四月二十四日庭訊時辯稱：當天停車後伊等三人就一起走
    到巷內，後來范孟昆用榔頭敲擊死者後腦，死者倒地後，范孟昆還用腳踹他，後
    來范孟昆要去撿他的鞋子時，才把刀子交給伊，死者的脖子是伊割的沒錯，但當
    時因臨時突發，且伊當時又醉了才會這樣做，當刀子交給伊時，范孟昆有說就從
    死者脖子割下去，伊才會這樣做。范孟昆事後有給伊五萬元，但那是伊向范孟昆
    的借貸，且伊也已經還他三萬元了云云。查：被告范孟昆因氣憤死者蘇志明賴債
    不還且出言相激，遂預謀將之殺害，並將計劃告知被告添財後，以五萬元之代價
    邀被告添財參與殺人犯行，被告添財同意後，二人便於九十二年一月五日晚間十
    一時十五分許遂行殺人計劃等事實，業據被告范孟昆在警訊中供承綦詳（見九十
    二年度偵字第四０七四號卷宗第九頁至十四頁），經核與被告添財在警訊中供述
    相符（見上開卷宗第三十六至三十八頁、第四十四至四十五頁），且被告二人嗣
    於偵查中及甲○九十二年二月十四日、九十二年四月八日訊問時除否認兩人間對
    殺人之犯意聯絡有對價關係外，餘皆坦承，是被告二人在警訊之自白應屬事實，
    渠等事後所辯無非卸責之詞，不足採信。再死者蘇志明係前頸銳器割創出血呼吸
    性休克死亡，至於有無頭、臉部之鈍性傷則因死後變化明顯無從判斷，但根據死
    者頭部死後變化異於身體其他部位，應有打擊過的傷等事實，亦經臺灣板橋地方
    法院檢察署檢察官督同法醫師相驗並經解剖鑑定無訛，有驗斷書、勘驗筆錄、相
    驗屍體證明書及法務部法醫研究所出具之鑑定書各一件在卷足憑，又依卷附被告
    二人在警訊所繪之兇器（見上開偵查卷第二十二、二十三、四十九頁）所示，亦
    與上開被害人死因鑑定結果相符。從而，被告二人共同殺害被害人蘇志明之事證
    明確，渠等犯行堪以認定；另被告添財竊取死者遺有之手機乙節，復有扣押物品
    清單在卷可稽，是被告添財竊盜犯行亦堪認定。
二、核被告范孟昆、添財共同殺害蘇志明所為，係犯刑法第二百七十一條第一項殺人
    罪；被告添財竊取死者遺留手機二支之所為，係犯刑法第三百二十條第一項之竊
    盜罪。被告二人就上開殺人犯行，有犯意聯絡及行為分擔，應論以共同正犯；另
    被告添財所犯上開二罪，犯意各別，應分論併罰。爰審酌被告范孟昆僅因蘇志明
    賴債即夥同被告添財將之共同殺害，手段殘忍；被告添財與蘇志明並無仇隙，卻
    基於情誼及利誘下共同殺人，並趁機竊取已歸死者繼承人所有之手機使用，可見
    其犯後思慮清楚等一切情狀，各量處如主文所示之刑，並就所量處無期徒刑部分
    依法宣告褫奪公權終身。另被告添財因其共同殺人部分，已量處無期徒刑，故依
    法應執行無期徒刑，而不執行他刑。被告二人所有行兇用之榔頭及水果刀各一把
    ，因未扣案，且已遭被告丟棄，雖不能證明已滅失，但為免執行困難，故不另為
    沒收之諭知，附此敘明。
據上論斷，應依刑事訴訟法第二百九十九條第一項前段，刑法第二十八條、第二百七
十一條第一項、第三十七條第一項、第三百二十條第一項、第四十一第一項、第五十
一條第四款，罰金罰鍰提高標準條例第一條前項、第二條判決如主文。
本案經檢察官楊四猛到庭執行職務。
中      華      民      國      九十二      年      五    月    二十二  日
                                  臺灣板橋地方法院刑事第二庭
                  法  官  古  秋  菊
右正本證明與原本無異。
如不服本判決，應於判決送達後十日內，向甲○提出上訴狀。
                                          書記官  曹  秋  冬
中      華      民      國      九十二      年      五    月    二十二  日
附錄本案論罪科刑法條全文：
刑法第二百七十一條
殺人者，處死刑、無期徒刑或十年以上有期徒刑。
前項之未遂犯罰之。
預備犯第一項之罪者，處二年以下有期徒刑。
刑法第三百二十條
意圖為自己或第三人不法之所有，而竊取他人之動產者，為竊盜罪，處五
年以下有期徒刑、拘役或五百元以下罰金。
意圖為自己或第三人不法之利益，而竊佔他人之不動產者，依前項之規定
處斷。
前二項之未遂犯罰之。


司法院資訊處製作；財團法人民間司法改革基金會備份。
